臺灣屏東地方法院刑事判決              100年度訴字第691號
公  訴  人  臺灣屏東地方法院檢察署檢察官
被      告  詹萬坤
指定辯護人  本院公設辯護人謝弘章
上列被告因違反毒品危害防制條例案件，經檢察官提起公訴（99
年度偵字第8649號），本院判決如下：
    主  文
詹萬坤犯販賣第二級毒品罪，累犯，處有期徒刑肆年，扣案LG廠
牌黑色行動電話壹具（含門號0000000000號SIM卡壹張）沒收之
，販賣第二級毒品所得新臺幣仟伍佰元沒收之，如全部或一部
不能沒收時，以其財產抵償之。
    事  實
一、詹萬坤於民國94年間因施用毒品案件，由本院以94年度易字
    第512 號判決判處有期徒刑10月，並經臺灣高等法院高雄分
    院以95年度上易字第119 號判決駁回上訴而確定，於96年6
    月15日縮刑期滿執行完畢。詎仍不知悛悔，明知甲基安非他
    命係毒品危害防制條例第2 條第2 項第2 款規定、列管之第
    二級毒品，依法不得販賣、持有，竟意圖營利，基於販賣第
    二級毒品甲基安非他命之犯意，以其所有、使用之00000000
    00號行動電話做為販賣毒品之聯絡工具，於99年9 月12日下
    午4 時9 分許，接獲辜素珍持用之0000000000號行動電話聯
    繫洽購毒品，談妥以新臺幣（下同）3,500 元販售甲基安非
    他命1 包之交易事宜後，由辜素珍先行交付價金3,500 元與
    詹萬坤，詹萬坤則向不詳真實姓名年籍之成年人取得甲基安
    非他命後，於同日下午4 時26分許騎駛車牌號碼OCJ-566 號
    重型機車前往屏東縣潮州鎮○○路與榮田路102 巷口，交付
    甲基安非他命1 包與騎駛車牌號碼WRW-558 號輕型機車之辜
    素珍。適詹萬坤交付上開甲基安非他命與辜素珍時，巡邏警
    員鞠曉朋及莊賜文亦駕車行經該路口，當場目睹詹萬坤交付
    前開甲基安非他命與辜素珍，待詹萬坤與辜素珍完成交易騎
    駛機車離開後，鞠曉朋及莊賜文即駕車自後追蹤，在屏東縣
    潮州鎮「新東港海鮮餐廳」前逮捕辜素珍，並於辜素珍身上
    扣得前開購自詹萬坤之甲基安非他命1 包（毛重0.9 公克，
    業經沒收銷燬之）。
二、案經屏東縣政府警察局潮州分局報告臺灣屏東地方法院檢察
    署檢察官偵查起訴。
    理  由
壹、程序部分：
一、按被告以外之人（包括證人、鑑定人、告訴人、被害人及共
    同被告等）於檢察事務官、司法警察官或司法警察調查中所
    為之陳述，與審判中不符時，其先前之陳述具有較可信之特
    別情況，且為證明犯罪事實存否所必要者，得為證據，刑事
    訴訟法第159 條之2 定有明文。所謂「前後陳述不符」之要
    件，應就前後階段之陳述進行整體判斷，以決定其間是否具
    有實質性差異，惟無須針對全部陳述作比較，陳述之一部分
    有不符，亦屬之。而所謂「較可信之特別情況」之情形，亦
    應就前後陳述時之各種外部情況進行比較，以資決定何者外
    部情況具有可信性。若陳述係在特別可信之情況下所為，則
    虛偽陳述之危險性即不高，雖係審判外陳述，仍得承認其有
    證據能力。所稱「外部情況」之認定，例如：1 、時間之間
    隔：陳述人先前陳述是在記憶猶新的情況下直接作成，一般
    與事實較相近，事後即可能因記憶減弱或變化，致有不清晰
    或陳述不符之現象發生；2 、有意識的迴避：由於先前陳述
    時被告未在場，是陳述人直接面對詢問警員所為陳述較為坦
    然；事後可能因陳述人對被告有所顧忌或同情，因而在被告
    面前較不願陳述不利被告之事實；3 、受外力干擾：陳述人
    單獨面對檢察事務官或司法警察（官）所為之陳述，程度上
    較少會受到強暴、脅迫、詐欺、利誘或收買等外力之影響，
    其陳述較趨於真實。若被告在庭或有其他成員參與旁聽時，
    陳述人可能會本能的作出迴避對被告不利之證述，或因不想
    生事乃虛構事實而為陳述；4 、事後串謀：目擊證人對警察
    描述所目睹情形，因較無時間或動機編造事實，客觀上亦較
    難認與被告間有勾串情事，其陳述具有較可信性。但事後因
    特殊關係，雙方可能因串謀而統一口徑；或事後情況變化，
    兩者從原先敵對關係變成現在友好關係等情形，其陳述即易
    偏離事實而較不可信等。至所謂「必要性」要件，乃指就具
    體個案案情及相關證據予以判斷，其主要待證事實之存在或
    不存在，已無從再從同一供述者取得與先前相同之陳述內容
    ，縱以其他證據替代，亦無由達到同一目的之情形，最高法
    院96年度台上字第4304號、96年度台上字第4365號、96年度
    台上字第4414號判決意旨可資參照。被告詹萬坤及其辯護人
    固主張：證人辜素珍警詢陳述為審判外陳述，無證據能力（
    見本院卷第31頁背面）。經查：證人辜素珍於警詢證稱：警
    方所查扣之甲基安非他命係伊當場以3,500 元向被告購買取
    得等語（見99年度偵字第8649號所附刑案偵查卷《以下簡稱
    警卷》第11、12頁），於本院審理中證稱：為警查獲該次之
    甲基安非他命係伊請被告幫伊買毒品回來給伊施用等語（見
    本院卷第59頁背面），經對照證人辜素珍係向被告購買或調
    借毒品乙情，顯有前後供述不符之情況，本院審酌證人辜素
    珍於警詢時之證述，依其記載內容，均係採取一問一答方式
    ，其於本院審理時，均未提及於警詢時有遭受不法取供之事
    實，復參酌其於警詢時所為之陳述較接近案發時點，記憶應
    較為清晰，可立即反應所知，不致因時隔日久而遺忘案情，
    且其當時未直接面對被告，較無來自被告同庭在場之壓力，
    證述當時心理較為篤定，亦較無事後串謀而故為迴護被告之
    機會，有可能據實陳述，是其於警詢中所陳，客觀上應具有
    較可信之特別情況，復基於發見真實之需求，亦為證明犯罪
    事實存否所必要，以之作為本案證據尚無不當，是揆諸前揭
    說明，證人辜素珍警詢之陳述，本院認符合刑事訴訟法第15
    9條之2之情形，而有證據能力。
二、按被告以外之人於審判外之言詞或書面陳述，除法律有規定
    者外，不得作為證據；又被告以外之人於審判外之陳述，雖
    不符刑事訴訟法第159 條之1 至第159 條之4 之規定，而經
    當事人於審判程序同意作為證據，法院審酌該言詞陳述或書
    面陳述作成時之情況，認為適當者，亦得為證據；另當事人
    、代理人或辯護人於法院調查證據時，知有第159 條第1 項
    不得為證據之情形，而未於言詞辯論終結前聲明異議者，視
    為有前項之同意，刑事訴訟法第159 條第1 項、第159 條之
    5 分別定有明文。其立法意旨在於傳聞證據未經當事人之反
    對詰問予以核實，原則上先予排除。惟若當事人已放棄反對
    詰問權，於審判程序中表明同意該等傳聞證據可作為證據，
    基於尊重當事人對傳聞證據之處分權，及證據資料愈豐富，
    愈有助於真實發現之理念，且強化言詞辯論主義，使訴訟程
    序得以順暢進行，上開傳聞證據亦均具有證據能力。經查，
    本判決以下引用之被告以外之人於審判外之陳述，除上述一
    之部分外，經本院於審判程序朗讀並提示予檢察官、被告詹
    萬坤及其辯護人，再告以內容要旨，檢察官、被告及其辯護
    人均表示無意見（見本院卷第63頁背面、第64頁），且迄言
    詞辯論終結前均未聲明異議，本院審酌此等證據作成時之情
    況，均無不法之情事，且與待證事實具有關聯性，認為適宜
    作為本案之證據，認均有證據能力。
貳、實體部分：
一、訊據被告詹萬坤雖坦承於上開時、地與辜素珍見面之事實，
    惟矢口否認有為販賣甲基安非他命犯行，辯稱：因伊之前欠
    辜素珍3,500 元之借款，查獲當天辜素珍來伊住處跟伊要錢
    ，伊就跟她說要出去借錢，並請辜素珍在屏東縣潮州鎮○○
    路與榮田路102 巷口等伊，但是後來伊沒有借到錢，才又回
    來前開地點找辜素珍，伊並未販賣甲基安非他命與辜素珍，
    辜素珍扣案之甲基安非他命係有一次友人「阿慶」到伊住處
    ，辜素珍自行跟「阿慶」購買云云。經查：
(一)辜素珍於99 年9月12日下午4時9分許，以持用之0000000000
    號行動電話撥打被告所有、使用之0000000000號行動電話聯
    繫洽購毒品，並與被告談妥以3,500 元價格購買甲基安非他
    命1 包之交易事宜後，被告遂於同日下午4 時26分許，騎駛
    車牌號碼OCJ-566 號重型機車前往屏東縣潮州鎮○○路與榮
    田路102 巷口，交付甲基安非他命1 包與騎駛車牌號碼WRW-
    558 號輕型機車之辜素珍而完成交易之事實，業據證人辜素
    珍於警詢、偵查中檢察官訊問及於本院審理時具結證述：伊
    被警察查獲之甲基安非他命係向被告所購，伊係先撥通被告
    0000000000號行動電話，並與其約定交易之時間、地點後，
    就依約定前往屏東縣潮州鎮○○路與榮田路102 巷口與被告
    交易毒品，當天伊係向被告購買3,500 元之甲基安非他命，
    交易完成後即在屏東縣潮州鎮○○街「新東港海鮮餐廳」前
    被查獲等語（見警卷第11至13頁，99年度毒偵字第2246號卷
    第6 頁《以下簡稱毒偵字第2246號卷》，99年度偵字第8649
    號卷《以下簡稱偵查卷》第19、20頁，本院卷第55頁），又
    被告前往上揭地點交付甲基安非他命與辜素珍之過程，為巡
    邏警員鞠曉朋及莊賜文現場目睹後查獲，並扣得甲基安非他
    命1 包乙情，業據證人鞠曉朋於本院審理時證稱：伊99年9
    月12日下午4 點多與同事莊賜文執行便衣肅竊勤務，由伊駕
    駛平日巡邏所開之藍色自小客車搭載莊賜文，當時伊由公園
    路由西往東行駛，伊開得很慢，到了右手邊102 巷看到被告
    騎1 臺黑色光陽125 機車由府洋北街往榮田路102 巷直行通
    過伊面前，伊就跟莊賜文說這是轄區的毒品管制人員，就與
    莊賜文盯著被告看，發現證人辜素珍騎駛機車停在102 巷口
    等被告，被告與辜素珍碰面時均無下機車，伊等就看到其2
    人手上在交東西，交易時間僅約2 至3 秒，後來辜素珍就將
    取得之東西收在包包裡，伊與莊賜文就直覺講出他們在交易
    毒品，伊就馬上倒車追被告及辜素珍，其2 人雖同向騎駛離
    開，但伊在距離交易巷口約200 公尺處追到辜素珍時，被告
    就在前面往榮田路71巷回家，故伊等只追到辜素珍，追蹤過
    程辜素珍都沒有離開伊等之視線，後來莊賜文把服務證拿出
    來，將辜素珍攔下來，就問辜素珍剛才與那個男生在交易什
    麼，辜素珍就很直覺從包包拿出甲基安非他命，很自然的說
    甲基安非他命是詹萬坤賣與伊等語綦詳（見本院卷第61至63
    頁），並有屏東縣政府警察局潮州分局搜索扣押筆錄、扣押
    物品目錄表、扣押物品清單各1 份在卷可稽（見毒偵字第22
    46號所附警卷第7 、8 頁，毒偵字第2246號卷第13頁）；又
    於上開時、地查獲證人辜素珍後，自其身上所扣得之甲基安
    非他命1 包，經屏東縣政府警察局潮州分局警員以臺灣聯華
    生技股份有限公司製造之毒品簡易快速篩檢試劑初步檢驗結
    果，毛重0.9 公克，且確呈甲基安非他命陽性反應，有毒品
    類初步檢驗報告表1 紙存卷足稽（見同上警卷第10頁），堪
    認自辜素珍身上所扣得之物品確為甲基安非他命無訛。復參
    以證人辜素珍有以上開行動電話門號於99年9 月12日下午4
    時9 分2 秒撥打被告0000000000號行動電話之事實，有電話
    通聯紀錄表1 份附卷可考（附於偵查卷第41頁），堪足佐證
    證人辜素珍前開所述本案向被告購買甲基安非他命過程之真
    實性；再辜素珍於99年9 月12日下午5 時40分許，為警採集
    尿液檢體送驗後，檢驗結果確呈甲基安非他命陽性反應之情
    ，有屏東縣政府警察局潮州分局毒品案件受檢人尿液採證編
    號姓名對照表及臺灣檢驗科技股份有限公司99年9 月23日出
    具之濫用藥物檢驗報告各1 份在卷可稽（見同上警卷第13頁
    ，毒偵字第2246號卷第12頁），足認證人辜素珍確有施用甲
    基安非他命之習慣，而有向被告購買甲基安非他命毒品施用
    之需求無疑。職是，被告販賣甲基安非他命之事實，事證明
    確。
(二)被告固以前開情詞置辯，然被告於前開時、地交付甲基安非
    他命與辜素珍乙情，業據證人辜素珍證述明確如前，且依前
    開通聯紀錄表顯示被告與辜素珍2 人以前開行動電話通聯之
    時間為下午4 時9 分許，參酌證人辜素珍所證與被告交易毒
    品前均先以電話聯繫交易時間、地點，足證辜素珍係先打電
    話與被告約定交易時間、地點後始前往上開地點與被告交易
    甲基安非他命，核與證人鞠曉朋前開所證及錄影翻拍照片6
    張（附於警卷第26至28頁）顯示之過程相符。而證人辜素珍
    自前開交易地點取得甲基安非他命後即行離開，途中未前往
    其他處所或與第三人接觸即為在後追蹤之警員鞠曉朋及莊賜
    文所查獲，並扣得甲基安非他命1 包，因此，自辜素珍身上
    扣得之甲基安非他命即是前述購自被告之毒品，至為灼然。
    被告辯稱前往屏東縣潮州鎮○○路與榮田路102 巷口係因與
    辜素珍約定還款事宜，及辜素珍遭查扣之毒品係前向友人「
    阿慶」所購，均屬無稽，無足採信。
(三)辯護人為被告辯稱辜素珍於警詢中證稱向被告購買甲基安非
    他命共3 次，3 次均在屏東縣潮州鎮○○路與榮田路102 巷
    口，然於偵查中則改稱只有向被告買過2 次毒品，且都是被
    告要伊去他家拿，前後證述不一，又辜素珍於偵查中隱瞞其
    與被告前為男女朋友關係，且前有債務糾紛之事實，欲取信
    於檢察官，顯見其證詞非可採信，另辜素珍亦曾揚言若被告
    不還錢，若遭查獲毒品，將會把責任推卸予被告等語。然衡
    情，辜素珍自身施用毒品本為違法行為，本即懼怕遭警查獲
    ，是否可能先行斷定自己會遭查獲，並先行對外揚言遭查獲
    時欲報復被告，已非可疑，且辜素珍與被告前為男女朋友，
    交往約5 個月，於查獲當時仍在交往中一事，業據證人辜素
    珍證陳在卷（見本院卷第57頁背面），並經被告供認不諱（
    見偵查卷第6 頁），然被告供稱其積欠辜素珍之欠款為5,50
    0 元（見偵查卷第25、26頁），果若上情均屬實在，則辜素
    珍遭查獲時仍與被告為男女朋友關係，當無僅為區區數千元
    之欠款，一再於警詢、偵查中虛設情詞證述向被告購買毒品
    ，並於偵查中具結後仍甘冒遭偽證罪追訴風險而虛構情節誣
    陷正與其交往之被告之理，尤以證人辜素珍於本院審理初始
    於檢察官詰問時具結後仍附和被告所供證稱：伊99年9 月12
    日下午4 時多並非向被告購買甲基安非他命，甲基安非他命
    是被告朋友拿去被告住處賣與伊，偵查中會說向被告買係因
    為伊只認識被告，所以才說是跟被告購買的，伊確實是跟被
    告的朋友購買毒品等語（見本院卷第54、55頁），其後經檢
    察官追問後始改稱：「（檢察官問：在檢察官那裡作證是偽
    證，今日所述與之前偵訊不符，何者為真？）證人答：我向
    被告購買的。」、「（檢察官問：為何剛才說是向被告的朋
    友購買的？）證人答：是被告於1 個月前叫我這樣講的。」
    是辜素珍於本院審理之初仍迴護並附和被告說詞，益徵其當
    無於警詢、偵查中設詞陷害被告之可能，辯護人以辜素珍與
    被告前有債務糾紛即認辜素珍之證詞全無可信，當非可採；
    至辜素珍於警詢偵查中證述雖前後略有差異，惟證人先後證
    述，雖有部分前後不符，或相互間有所歧異時，究以何者為
    可採，法院原得本其自由心證予以斟酌，非謂一有不符或矛
    盾，即應認其全部均為不可採信，苟其基本事實之陳述，若
    果與真實性無礙時，則仍非不得予以採信，最高法院92年度
    台上字第1961號判決意旨可資參照。衡以施用毒品者因其自
    身毒癮所致，常有持續購買毒品之需求，而其間或有在不同
    地點購買之情，其在意者為是否可以順利取得毒品，對於次
    數、地點常未詳加注意，而致記憶有所混淆，是辜素珍對於
    向被告購買毒品之次數及地點縱有前後不符之情形，當係因
    記憶不清所導致，非可以其曾有前後證述不一之情形，遽認
    其本案所證亦不足採信，況其於本案遭查獲時立即為警詢問
    ，當無誤認之可能，堪認其本案所證應堪採信，辯護人僅以
    辜素珍所證向被告購買次數、地點容有差異，即認其本案證
    詞亦不足信，顯非可採。
(四)辯護人復為被告辯稱辜素珍雖證稱向被告所購3 次毒品均係
    在「路邊」，惟毒品交易之人通常均隱密行事，盡其可能不
    欲為他人目睹知悉，則以辜素珍自承與被告係男女朋友關係
    ，若被告欲販賣毒品與辜素珍，大可逕於自家住處交易即可
    ，實無大費周章約定在路邊空曠處所交易毒品之理等語。惟
    販賣毒品者交易地點之選擇，或有因自身方便，或有因購買
    者之要求而異其交易地點，非均在其住處交易，賣與友人仍
    相約在外交易之情，所在多有，是辜素珍前開所述交易情節
    已難認與常情有違，況辜素珍所述該3 次交易僅有本案始為
    起訴範圍，本院自無從就另2 次交易毒品之事實審究，而就
    本案被告與辜素珍交易過程以觀，其2 人交易毒品過程已為
    當場巡邏之警員鞠曉朋及莊賜文所當場目擊，業經證人鞠曉
    朋證述明確如前，並有前開錄影翻拍照片可佐，堪以認定被
    告於前開地點交付甲基安非他命與辜素珍，又參以被告與辜
    素珍本案交易毒品時均未下機車，交付時間僅2 、3 秒，復
    據證人鞠曉朋證述如前，顯見被告與辜素珍交易毒品之時間
    迅速、短暫，被告因此不避諱而選擇在上開地點交易，亦與
    常情無違，是辯護人前開所辯，尚無足採。況以本案係巡邏
    警員執行便衣肅竊勤務時，因發現被告為轄區毒品列管人口
    而偶然發現本案交易，故無對被告與辜素珍交易過程照相，
    僅事後調閱路口監視器翻拍畫面乙情，復據證人鞠曉朋於本
    院審理時證述甚明，然被告交付甲基安非他命與辜素珍之事
    實，既經證人辜素珍及鞠曉朋證述明確如前，且聯絡毒品買
    賣、交付毒品、收取毒品買賣價金等行為，本均屬販賣毒品
    罪構成要件事實之部分行為，最高法院97年台上字第4234號
    判決要旨參照，準此，並佐之前開辜素珍證述等證據，已足
    認定被告前開交付甲基安非他命與辜素珍行為係屬本案販賣
    毒品之部分行為，辯護人徒以本案錄影監視畫面未直接拍攝
    被告與辜素珍交易情形認被告與辜素珍未為本案毒品交易，
    亦非可採。
(五)辯護人另為被告辯稱縱認被告有交付毒品與辜素珍，亦係辜
    素珍請被告幫忙拿毒品，應僅構成幫助施用毒品等語，證人
    辜素珍於本院審理時亦證稱：查獲當天伊係先交3,500 元與
    被告，伊在紅綠燈那邊等，被告就走到巷子裡面去跟別人拿
    甲基安非他命，約10至20分鐘後被告才將甲基安非他命交與
    伊，伊係因心情不好，才會拜託被告去幫伊拿毒品等語（見
    本院卷第59頁）。惟受施用毒品者委託，代為向販售毒品者
    購買毒品後，交付委託人以供施用，並收取價款，為幫助施
    用；自己先行取得毒品，將毒品交付買受人，並收取價款，
    則係販賣，2 者固同具向毒販取得毒品後交付買受人並收取
    代價之行為外觀，然因行為人主觀上，究係處於販售者地位
    抑或意在便利、助益施用而與買受人間有犯意聯絡，異其行
    為責任，最高法院99年度台上字第5549號判決意旨可供參照
    ，查證人辜素珍於警詢、偵查中一再證稱係向被告購買毒品
    ，且於本院審理時並證稱伊係向被告購買毒品，已見其主觀
    上所認其購買之對象為被告而非被告之毒品來源，復觀諸本
    案辜素珍與被告交易甲基安非他命之源由，係因聽聞賭博之
    友人曾向被告購買過甲基安非他命，才會向被告購買甲基安
    非他命之情，業據證人辜素珍證述明確（見本院卷第56頁）
    ，是辜素珍既係聽聞他人向被告購得毒品而始與被告交易毒
    品，亦見辜素珍意欲購買甲基安非他命之對象本即為被告甚
    明，又核以證人辜素珍證稱：伊不知道被告之毒品來源係何
    人，因為被告說他沒有錢，所以伊也沒有辦法以被告積欠之
    借款抵償取得毒品，而係要伊先給他錢後，被告才會拿取毒
    品給伊等語（見本院卷第59頁），可知辜素珍與被告交易甲
    基安非他命，自始至終均僅與被告接觸，亦不在意被告之毒
    品來源為何人，則本件甲基安非他命交易其價格、數量之決
    定，價金之收受及販賣與否，均取決於被告，依此，更足認
    買賣方之雙方應係在被告與辜素珍2 人之間，尚無從僅以證
    人辜素珍證稱拜託被告去幫忙拿毒品而為不同之認定。又按
    販賣毒品為法所嚴禁，刑罰亦重，設無利可圖，一般人絕不
    會甘冒重罰而觸犯刑章之理，故被告為免因出面購買毒品或
    持有毒品被查獲，遭致刑事追訴，大可直接提供販毒者之聯
    絡電話與辜素珍，由其自行購買毒品即可，實無需親自出面
    為其代購毒品再行交付之必要，且被告前即有施用毒品之前
    科紀錄，有臺灣高等法院被告前案紀錄表在卷可稽，可見其
    對於販賣及持有毒品為觸犯刑罰之行為當知之甚詳，苟非意
    欲販賣毒品以圖利，其豈願甘冒遭查緝之風險，在前開地點
    之公開場所與辜素珍交易毒品，況證人辜素珍復證稱其曾在
    被告住處看過被告向其友人拿取毒品等語（見本院卷第60頁
    背面），顯見被告取得毒品來源之人非難以接近，若被告非
    為賺取販賣毒品之代價，理應直接告知辜素珍該毒品來源之
    聯絡方式，若恐該毒品來源不與陌生人交易，亦可告知係其
    介紹，甚至以其與辜素珍當時為男女朋友關係，大可攜同辜
    素珍前往其購買毒品來源者所在，而由辜素珍自行與該毒品
    來源者交易即可，此更可減免辜素珍欲以借款抵償取得毒品
    之風險，被告捨此不為，仍甘冒風險在外交付甲基安非他命
    與辜素珍，益足認被告甘冒刑事查緝風險，當非僅為無償代
    購轉交甲基安非他命。從而，堪認辯護人前開為被告所辯，
    顯與常情未符，尚非可採。
(六)按販賣毒品罪之所謂「意圖」，即犯罪之目的，原則上不以
    發生特定結果為必要，只需有營利之意圖為已足，不以買賤
    賣貴而從中得利為必要，最高法院97年度台上字第2109號判
    決意旨可資參照。又按販賣毒品乃違法行為，交易雙方類皆
    以隱匿秘密之方式而為，且毒品無公定價格，每次購買價量
    ，隨時可能依雙方關係深淺、資力、需求量及對行情之認知
    、來源是否充裕、查緝是否嚴緊，購買者被查獲時供述來源
    對象之可能性風險等因素之評估，因而異其標準，機動調整
    ，非可一概而論。販賣毒品之利潤所得，除經坦承犯行或價
    量俱屬明確者外，本難查得實情，是以除非別有積極事證，
    足認係以同一價量委託代買、轉售或無償贈與，確未牟利以
    外，尚難執此遽認非法販賣毒品之證據尚有不足，最高法院
    97年度台上字第1012、3557號判決意旨可供參照。本案雖因
    被告否認犯行，辜素珍亦不知被告取得毒品之成本如何，因
    而無法查得販賣之實際利得若干。惟毒品均量微價高，且依
    一般社會通念以觀，販賣行為在通常情形下均係以牟利為其
    主要誘因及目的，從而，舉凡其有償交易，除足反證其確另
    基於某種非圖利本意之關係外，通常尚難因無法查悉其販入
    價額作為是否高價賣出之比較，諉無營利之意思，阻卻販賣
    犯行之追訴；況且本案被告既有毒品前科，其對於販賣毒品
    屬重罪，理當知之甚詳，倘非為販售甲基安非他命而從中牟
    利，當無甘冒轉交甲基安非他命與辜素珍而可能被查緝之風
    險，再衡之被告未同意辜素珍以借款抵償取得毒品，而僅同
    意以收取現金方式交易毒品，並阻斷其與毒品來源之聯繫，
    而由其親自收取價金及交付毒品，若非欲從中藉以圖利，豈
    有不讓辜素珍自行向毒品來源者購買毒品之理，故渠主觀上
    顯係基於營利之意圖而販賣毒品至明。
(七)綜上所述，本案事證明確，被告前開所辯純係事後避重就輕
    之詞，不足採信。被告販賣甲基安非他命之犯行，洵堪認定
    ，應依法論科。
二、論罪科刑：
(一)按甲基安非他命係屬毒品危害防制條例第2 條第2 項第2 款
    所規定、列管之第二級毒品，不得持有、販賣。核被告詹萬
    坤所為，係犯毒品危害防制條例第4 條第2 項之販賣第二級
    毒品罪。其於販賣前持有甲基安非他命之低度行為應為販賣
    第二級毒品甲基安非他命之高度行為所吸收，不另論罪。又
    其有如事實欄所載前案科刑及執行之情形，有臺灣高等法院
    被告前案紀錄表在卷可考，其於有期徒刑執行完畢後5 年內
    ，故意再犯本案有期徒刑以上之罪，為累犯，應依刑法第47
    條第1 項之規定加重其刑（法定刑為無期徒刑部分，依刑法
    第65條第1 項規定不得加重）。
(二)按刑事審判旨在實現刑罰權之分配的正義，故法院對有罪被
    被告之科刑，應符合罪刑相當之原則，使輕重得宜，罰當其
    罪，以契合社會之法律感情，此所以刑法第57條明定科刑時
    應審酌一切情狀，尤應注意該條所列10款事項以為科刑輕重
    之標準，並於同法第59條賦予法院以裁量權，如認「犯罪之
    情狀可憫恕，認科以最低度刑仍嫌過重者，得酌量減輕其刑
    」，俾使法院就個案之量刑，能斟酌至當。而刑法第59條規
    定所謂「犯罪之情狀」，應審酌其犯罪有無可憫恕之事由，
    即有無特殊之原因與環境，在客觀上足以引起一般同情，以
    及宣告法定低度刑，是否猶嫌過重等，以為判斷，最高法院
    38年台上字第16號、45年台上字第1165號、51年台上字第89
    9 號判例意旨可參。本院審酌販賣第二級毒品罪之法定刑為
    「無期徒刑或7 年以上有期徒刑」，然同為販賣毒品之人，
    其原因動機不一，犯罪情節未必盡同，或有大盤毒梟者，亦
    有中、小盤之分，甚或僅止於吸毒者友儕間為求互通有無之
    有償轉讓者亦有之，其販賣行為所造成危害社會之程度自屬
    有異，法律科處此類犯罪，所設之法定最低本刑卻同為「7
    年以上有期徒刑」。於此情形，倘依其情狀處以較輕微刑度
    ，即足以懲儆，並可達防衛社會之目的者，自非不可依客觀
    之犯行與主觀之惡性二者加以考量其情狀，是否有可憫恕之
    處，適用刑法第59條之規定酌量減輕其刑，期使個案裁判之
    量刑，能斟酌至當，符合比例原則。查被告詹萬坤本案販賣
    第二級毒品甲基安非他命與辜素珍之次數僅有1 次，數量甚
    微，圖得之利益非鉅，所為與販賣毒品數量達數公斤以上嚴
    重危害社會治安情形尚有所別，兼以本案應屬零星交易，其
    惡性核與大量走私進口或長期販賣毒品所謂「大盤」、「中
    盤」之毒梟有間，倘不論其情節輕重，一律處以販賣第二級
    毒品罪之最低法定本刑「7 年以上有期徒刑」之刑，誠屬情
    輕法重，難謂符合罪刑相當性及比例原則，更無從與大毒梟
    之惡性區隔，是本院審認被告本案犯罪情狀，在客觀上足以
    引起一般人同情，情節尚堪憫恕，乃就其所犯本案販賣第二
    級毒品罪，依刑法第59條規定，酌量減輕其刑，並依法先加
    後減之。
(三)爰審酌販賣毒品行為乃煙毒禍害之源，其源不斷，則流毒所
    及，非僅多數人之生命、身體受其侵害，且社會、國家之法
    益亦不能免，當非個人一己之生命、身體法益所可比擬，被
    告詹萬坤明知上開情狀，竟仍非法販賣第二級毒品供他人施
    用以牟取利益，其犯罪動機、目的均屬可議，所為不僅戕害
    他人身心健康，亦造成社會秩序之潛在危險性，犯罪所生之
    危害非輕，並考量被告否認本案販賣第二級毒品否認之犯後
    態度，復參酌此次販賣毒品次數、數量、金額非鉅，兼衡其
    之犯罪手段、智識程度等一切情狀，量處如主文所示之刑。
(四)沒收部分：
 1、按毒品危害防制條例第19條第1 項規定，犯販賣、運輸毒品
    罪者，其犯罪所得之財物，均沒收之，係採義務沒收主義，
    故其犯罪所得之對價，不問其中成本若干，利潤多少，均應
    全部諭知沒收，以貫徹政府查禁煙毒之決心，並符立法本旨
    ，最高法院95年度台上字第3133號、第2916號、96年度台上
    字第2331號判決意旨參照。經查，被告本案販賣第二級毒品
    之犯罪所得3,500 元，雖未經扣案，然該等對價即為被告犯
    毒品危害防制條例第4 條第2 項之罪所得財物，依上開說明
    ，應依毒品危害防制條例第19條第1 項之規定宣告沒收，如
    全部或一部不能沒收時，以其財產抵償之。
 2、又供上開販毒聯絡用之LG廠牌黑色行動電話壹具（含門號00
    00000000號SIM 卡1 張）係被告所有，業據被告供明在卷（
    見警卷第7 頁），應依毒品危害防制條例第19條第1 項宣告
    沒收，且因已扣案，無全部或一部不能沒收時，應追徵其價
    額之問題，附此說明。
 3、再自辜素珍身上查獲之甲基安非他命1 包（毛重0.9 公克）
    ，另扣案於辜素珍施用毒品案件，且業經沒收銷燬之，有臺
    灣屏東地方法院檢察署扣押（沒收）物品處分命令1 紙可佐
    （見本院卷第43頁），爰不另為沒收銷燬之諭知，併此說明
    。
據上論斷，應依刑事訴訟法第299 條第1 項前段，毒品危害防制
條例第4 條第2 項、第19條第1 項，刑法第11條、第47條第1 項
、第59條，判決如主文。
本案經檢察官邱呂凱到庭執行職務。
中    華    民    國   100    年    12    月    28    日
               刑事第五庭  審判長法  官  林家聖
                                 法  官  黃柏霖
                                 法  官  謝濰仲
以上正本證明與原本無異。
如不服本判決應於收受判決後10日內向本院提出上訴書狀，並應
敘述具體理由；其未敘述上訴理由者，應於上訴期間屆滿後20日
內向本院補提理由書（均須按他造當事人之人數附繕本）「切勿
逕送上級法院」。
中    華    民    國   100    年    12    月    28    日
                                 書記官  黃美玲
附錄本案論罪科刑法條全文：
毒品危害防制條例第4條第2 項
製造、運輸、販賣第二級毒品者，處無期徒刑或7 年以上有期徒
刑，得併科新臺幣1 千萬元以下罰金。